【裁判字號】    95,交抗,433
【裁判日期】    950529
【裁判案由】    違反道路交通管理處罰條例
【裁判全文】
臺灣高等法院交通法庭裁定
抗  告  人
即  異議人
即受處分人  甲○○
上列抗告人因違反道路交通管理處罰條例案件，不服臺灣板橋地
方法院94年度交聲字第408號，中華民國95年5月2日裁定（原處
分案號：交通部公路總局臺北區監理所蘆洲監理站，北監蘆字第
裁46-CN0000000號），提起抗告，本院裁定如下：
    主  文
抗告駁回。
    理  由
一、按道路交通管理處罰條例及道路交通安全規則所稱「汽車」
    ，依道路交通管理處罰條例第3條第8款及道路交通安全規則
    第2條第1項第1款規定，均包括「機器腳踏車」。又在劃有
    分向限制線之路段，不得駛入來車之車道內，道路交通安全
    規則第97條第2款定有明文。汽車駕駛人，爭道行駛有不依
    規定駛入來車道者，處新臺幣（下同）600元以上1800元以
    下罰鍰，並記違規點數1點，道路交通管理處罰條例第45條
    第3款、第63條第1項第1款分別定有明文。
二、交通部公路總局臺北區監理所95年3月7日北監蘆字第裁46-
    CN0000000號處分意旨略以：本件受處分人甲○○於94年12
    月17日15時19分許，駕駛之車牌號碼QQR─259號輕型機車，
    在臺北縣三重市○○○路，不依規定駛入來車道，依道路交
    通管理處罰條例第45條第1項第3款之情形，裁處罰鍰900元
    。
三、受處分人甲○○不服該處分，向臺灣板橋地方法院聲明異議
    ，經臺灣板橋地方法院交通法庭認定：異議人即受處分人甲
    ○○對於94年12月17日下午3時19分許，騎乘車牌號碼QQR-2
    59號輕型機車，行經臺北縣三重市○○○路，不依規定駛入
    來車道之違規事實，經警拍照逕行舉發等情，有臺北縣政府
    警察局95年1月3日北縣警交字第CN 0000000號舉發違反道路
    交通管理事件通知單、違規照片在卷可證，為異議人所不爭
    ，本件異議人違規事實明確。異議人雖以該路段很多違規併
    排汽車，影響車流，致使機車沒有行駛車道的空間，因此機
    車群被排擠到對向車道行駛，異議人並非故意違反交通規則
    ，且值勤員警並不取締上述併排違規汽車，反而本末倒置躲
    在路邊偷拍違規機車置辯，縱認其所辯前揭路段有多輛併排
    之汽車乙節屬實，然異議人究不能執他人違規事實而主張其
    自身亦有違規之權利，異議人所辯，尚難解免其依法應負之
    罰責。然本件異議人之上開違規事實，係屬道路交通管理處
    罰條例第45條第3款之情形，依同條例第63條第1項第1款規
    定，應記違規點數1點，惟原處分機關裁決書卻漏未予以記
    違規點數之處分，顯有違法之瑕疵。本件異議意旨雖無理由
    ，惟原裁決處分既有瑕疵，自應予以撤銷，乃依道路交通管
    理處罰條例第45條第3款及第63條第1項第1款規定撤銷原處
    分，裁罰異議人爭道行駛不依規定駛入來車道，處罰鍰900
    元，並記違規點數1點。
四、受處分人甲○○提起抗告略以：(一)本人非因該路段有違規併
    排，就主張自身亦有違規之權利。而是警察在第一時間應將
    該路段之違規排除、取締，反倒是等到路段壅塞行不通時，
    而躲在暗處拍照機車違規行駛。(二)由照片可看出端倪，違規
    之車輛有3輛，可見該路段真的無法通行，才迫使機車騎士
    逆向行駛。(三)以臺北市為例，公車靠站讓乘客上下車時，佔
    用機車道，致使機車不得已繞至「禁行機車」車道行駛，臺
    北市交通警察原則上是不取締拍照的云云。
五、經查：受處分人於前述時、地不依規定駛入來車車道之違規
    事實，經警拍照逕行舉發等情，有臺北縣政府警察局95年1
    月3日北縣警交字第CN 0000000號舉發違反道路交通管理事
    件通知單、違規照片在卷可證，為異議人所不爭，本件受處
    分人違規事實明確，已如上述。原審以原處分漏未依道路交
    通管理處罰條例第63條第1項第1款規定，應記受處分人違規
    點數1點，顯有違法之瑕疵，而撤銷原處分自為裁定，核無
    違誤。又駕駛人應依規定車道行駛，機車如違規逆向行駛，
    勢必影響車流與機車騎士之安全，而車輛於遵行車道上因車
    流量關係，前方車輛佔據車道而無法通行時，自應等候，依
    序而行，不能因此藉詞違規。再者，受處分人以臺北市公車
    為例，稱公車於靠站讓乘客上下車時，佔用機車道，而致使
    機車不得已而繞至「禁行機車」之車道行駛，臺北市交通警
    察原則上是不取締拍照等語，縱受處分人所言屬實，惟有關
    道路交通管理之管制方法、手段等，乃行政機關依其職權所
    為裁量之行政措施或處分，非本院所得任意指摘，受處分人
    指摘原裁定不當，核無理由，應予駁回。
據上論結，應依道路交通案件處理辦法第26條、刑事訴訟法第41
2條，裁定如主文。
中    華    民    國    95    年    5    月     29    日
                   交通法庭審判長法  官  張連財
                                 法  官  張傳栗
                                 法  官  林明俊
以上正本證明與原本無異。
不得再抗告。
                                 書記官  蕭進忠
中    華    民    國    95    年    5     月    30    日


司法院資訊處製作；財團法人民間司法改革基金會備份。
